臺灣高等法院高雄分院民事裁定
111年度重抗字第31號
抗  告  人  黃聖儀  
相  對  人  廖正凱  

            林士翔  

            葉鈺偉  
            莊嘉雀  
            陳貞安  

            林鼎傑  
            蔡宗儒  
            鄭仲宇  

            潘陳睿煌
            黃麗璇  
            曾鈺媛  
            施紀淳  

            黃仲寧  
            許晏誌  
            涂瓊文  
            涂景翔  
            吳啓暉  
            藍福祥  
            蕭志源  
            歐雅玲  
            蕭嬡幸  

            陳峻揚  
            黃茂發  
            陳湘凌  
            董傑鳴  
            陳妤慧  
            陳炳駿  
            王國閔  
            林怡廷  
            郭峻宇  

            蔡孟宏  
            李天降  
            林建民  
            李慧玲  
            簡立靜  
            楊文貴  
            蔡宜珊  
            黃健凱  
            楊崇偉  
上列當事人間請求返還土地事件，抗告人對於民國111年7月13日
臺灣橋頭地方法院111年度補字第394號裁定所為關於核定訴訟標
的價額部分提起抗告，本院裁定如下：
    主  文
原裁定關於核定訴訟標的價額部分廢棄。
本件訴訟標的價額核定為新臺幣參仟陸佰伍拾參萬參仟零玖拾元
。
抗告費用由相對人負擔。 
    理  由
一、按訴訟標的之價額，由法院核定；核定訴訟標的之價額以起
    訴時之交易價額為準，無交易價額者以原告就訴訟標的所有
    之利益為準；以一訴主張數項標的者，其價額合併計算之。
    但所主張之數項標的互相競合或應為選擇者，其訴訟標的價
    額，應依其中價額最高者定之。民事訴訟法第77條之1第1項
    、第2項、第77條之2分別定有明文。又各共有人基於共有人
    之地位，依民法第821 條規定，為全體共有人之利益，請求
    回復共有物時，因其並非僅為自己利益而為請求，且除契約
    另有約定外，該共有人得按其應有部分，對於共有物之全部
    ，有使用收益之權（民法第818 條規定參照），故其就該排
    除侵害訴訟所得受之利益，自應以回復共有物之全部價額為
    計算基準（最高法院101年度台抗字第722號民事裁定參照）
    。是共有人本於所有權之作用，請求返還被占用之社區法定
    空地予全體共有人，依民事訴訟法第77條之1規定，就該訴
    訟所得受之利益，自應以請求返還被占用法定空地面積之全
    部價額計算。
二、抗告意旨略以：伊起訴請求相對人應將坐落高雄市○○區○○段
    地號OOO-OO土地（下稱系爭土地）移轉登記返還「清豐大鎮
    NO.5」集合式社區含伊在內計90戶（下稱系爭社區）之全體
    共有人，及將其等所有建物一樓車庫從柱邊突出並以鐵門包
    覆寬度127.5公分占用法定空地部分拆除，並將所占用之法
    定空地返還系爭社區計90戶之全體共有人。伊為系爭社區90
    戶中之1戶，實際應受判決保護之直接利益為系爭土地之應
    有部分1/90，本件訴訟標的價額應以系爭土地乘以1/90計算
    ，原裁定逕以全部土地面積核算本件訴訟標的價額，尚有未
    洽，爰抗告求為廢棄原裁定等語。
三、抗告人原審起訴主張兩造均為永信建設所興建系爭社區之住
    戶，該社區住戶計90戶，系爭土地為系爭社區之法定空地，
    惟系爭土地僅登記為相對人（計35戶）所有，而排除系爭社
    區其他住戶（計55戶）之所有，建商並以二次施工方式將相
    對人所有建物一樓車庫突出並以鐵門包覆方式占用系爭土地
    ，爰依民法第767條第1項前段及第821條規定，請求相對人
    將系爭土地移轉登記予系爭社區之全體共有人（即訴之聲明
    第一項），並請求相對人將占用系爭土地部分之建物拆除後
    ，將占用之法定空地返還系爭社區之全體共有人（即訴之聲
    明第二項）等語，有111年5月13日民事起訴狀可憑（原審卷
    一第9至19頁）。是抗告人依民法第767條、第821條規定，
    起訴請求相對人將系爭土地移轉登記予全體共有人，核係基
    於土地共有人之地位，就共有物之全部本於所有權為請求，
    則抗告人就本件訴訟所得受之利益，應以系爭土地之全部價
    額計算。至抗告人請求相對人將占用系爭土地部分之建物拆
    除後，將占用之法定空地返還全體共有人部分，目的在於回
    復法定空地所有權之完整行使狀態，此部分訴訟目的應與其
    前開請求客觀利益同一，故不併算此部分之訴訟標的價額。
    抗告人指陳應以其就系爭土地之應有部分1/90為訴訟標的價
    額核定之依據，與首揭法條規定有間，自無足採。查，系爭
    土地之面積為1090.54平方公尺，依抗告人起訴時之土地公
    告現值即新台幣（下同）33,500元計算（系爭土地登記謄本
    ，參原審卷三第165至211頁），是本件訴訟標的價額應核定
    為36,533,090元（1090.54平方公尺×33,500元＝36,533,090
    元）。原裁定誤將抗告人之前後聲明併計核定訴訟標的價額
    ，尚有未洽，抗告意旨指摘原裁定關於訴訟標的價額核定不
    當，求予廢棄，為有理由，應由本院將原裁定關於核定訴訟
    標的價額部分廢棄，並改裁定如主文第二項所示。又本件訴
    訟標的價額既經重為核定，第一審裁判費金額即應由原法院
    另為處理，附此敘明。
四、據上論結，本件抗告為有理由，裁定如主文。
中　　華　　民　　國　　111 　年　　8 　　月　　26　　日
                              民事第一庭    
                                  審判長法官  甯  馨
                                  法      官  林雅莉
                                  法      官  何悅芳
以上正本證明與原本無異。
如不服本裁定應於送達後10日內向本院提出再抗告狀（須按他造
當事人之人數附繕本），並繳納再抗告費新臺幣1,000元。再為
抗告僅得以適用法規顯有錯誤為理由，並應委任律師為代理人。
如委任律師提起再抗告者，應一併繳納再抗告費。
中　　華　　民　　國　　111 　年　　8 　　月　　26　　日
                                  書  記  官  戴育婷
備註：
再抗告人之配偶、三親等內之血親、二親等內之姻親，或再抗告
人為法人、中央或地方機關時，其所屬專任人員具有律師資格並
經法院認適當者，亦得為第三審代理人。
再抗告人或其法定代理人具有律師資格者及前項情形，應於提起
再抗告或委任時釋明之。